臺灣高等法院民事判決　　　　　　　　　99年度上字第1195號
上　訴　人　陳重光
訴訟代理人　簡榮宗律師
　　　　　　朱峻賢律師
　　　　　　張復鈞律師
被上　訴人　甘展朗
訴訟代理人　鄭勵堅律師
　　　　　　賴一帆律師
上列當事人間清償債務事件，上訴人對於中華民國99年8月27日
臺灣桃園地方法院99年度訴字第548號第一審判決提起上訴，本
院於100年1月25日言詞辯論終結，判決如下：
    主  文
上訴駁回。
第二審訴訟費用由上訴人負擔。
    事實及理由
一、上訴人主張：伊與被上訴人於民國96年 4月17日簽署股權買
    賣協議書（以下稱系爭協議書），約定將伊所持有訴外人宇
    帝化學工業股份有限公司（以下簡稱宇帝公司）之股權轉讓
    予被上訴人，價金新臺幣（下同）1,250萬元。嗣伊已依約
    將上開股權移轉予被上訴人指定之人，詎被上訴人僅支付價
    金1千萬元，剩餘250萬元尾款卻拒不給付。伊雖於99年1月8
    日函催被上訴人於5日內付款，並於同年2月2日送達被上訴
    人，惟仍未獲其置理，被上訴人自應自同年月8日起負給付
    遲延責任等情。爰依系爭協議書約定，求為命被上訴人給付
    250萬元及法定遲延利息之判決。原審為上訴人敗訴之判決
    。上訴人不服，提起上訴。聲明：(一)原判決關於駁回上訴人
    後開第2項之訴部分廢棄。(二)被上訴人應給付上訴人250萬元
    ，及自99年2月8日起至清償日止，按年息5%計算之利息（原
    審判准被上訴人反訴請求上訴人移轉宇帝公司股票100萬股
    予其指定之人部分，上訴人聲明不服後，復撤回上訴，已告
    確定）。
二、被上訴人則以：系爭協議書約定上訴人應將宇帝公司之25%
    股權售予伊或伊指定之人，惟上訴人實際上僅移轉20% 之股
    權，至今仍無法依約給付伊其餘5%股權。伊曾於99年 5月24
    日催告上訴人於收受函文5日內給付剩餘5% 股權，上訴人並
    於99年 5月25日收受，然迄今尚未給付，自屬給付遲延，伊
    即得解除此5%股權之買賣契約，並於同年 6月10日以書狀為
    解除契約之意思表示，是上訴人請求伊給付價金250萬元，
    即屬無據。縱認伊解除契約不合法，惟伊並無先為給付之義
    務，故於上訴人將其餘5%股權過戶予伊前，伊自得依民法第
    264條第1項規定拒絕給付價金等語，資為抗辯。並答辯聲明
    ：上訴駁回。
三、查兩造於96年 4月17日簽署系爭協議書，其上記載：「甲方
    （即上訴人）將其持有宇帝公司之25% 股權轉讓予乙方（即
    被上訴人）…轉讓之總價款為新臺幣壹仟貳佰伍拾萬元整。
    」等語，上訴人已將持有宇帝公司20%之股權即1千萬股，移
    轉登記予被上訴人指定之人，被上訴人並已給付1千萬元價
    金，餘250萬元價金尚未給付等事實，為兩造所不爭，復有
    股權買賣協議書、宇帝公司之公司變更登記表、股東名簿、
    公司股東轉讓通報表等件附卷足稽，堪信為真實。
四、上訴人主張，被上訴人應依約給付其餘250萬元價金及遲延
    利息等情，為被上訴人所否認，並以前揭情詞置辯。經查：
  (一)按給付有確定期限者，債務人自期限屆滿時起，負遲延責任
    。又契約當事人之一方遲延給付者，他方當事人得定相當期
    限催告其履行，如於期限內不履行時，得解除其契約，民法
    第229條第 1項、第254條分別定有明文。本件宇帝公司於兩
    造簽約時股份總數共5百萬股，其25%股權即125萬股，而系
    爭協議書第1條、第2條分別約定：「轉讓股權標的：宇帝公
    司之股權」、「轉讓方式：甲方（即上訴人）將其持有宇帝
    公司之25%股權轉讓予乙方（即被上訴人），並由乙方洽特
    定人購買。轉讓之總價款為1,250萬元。」等語（見原審卷
    第9頁），可見兩造係就宇帝公司25%之股權即125萬股成立
    買賣契約，價金1,250萬元，依此計算，每股價金為10元。
    上訴人業已移轉1千萬股之股權予被上訴人，被上訴人並已
    支付1 千萬元，已如前述，是被上訴人尚未支付之250萬元
    ，應為上訴人尚未移轉之5%股權即25萬股之價金。又依系爭
    協議書第3條約定，雙方於簽訂此合約後，上訴人應於簽約
    後3個月內，將其持有宇帝公司之25%股權完成轉讓過戶予被
    上訴人（見原審卷第9頁），而兩造係於96年4月17日簽立系
    爭協議書，則上訴人應於96年7月16日前完成所有股權即125
    萬股的轉讓過戶，惟上訴人迄今尚有5%即25萬股之股權尚未
    移轉，為其所不爭，則被上訴人辯稱，其於99年5月24日以
    律師函催告上訴人於文到5日內，履行股權移轉義務，該函
    於同年月25日送達上訴人，上訴人仍未履行，被上訴人乃以
    99年6 月10日之民事答辯狀，向上訴人表示該解除5%股權之
    買賣契約等情，業據其提出律師函、郵政掛號郵件收件回執
    為證（見原審卷第38頁-第40頁），依首開規定，被上訴人
    解除兩造間就宇帝公司5%即25萬股之買賣契約，即屬有據。
    該部分契約既經被上訴人合法解除，上訴人請求被上訴人給
    付該25萬股價金250萬元（10×25萬股），自屬無據，不應
    准許。
  (二)上訴人雖主張，伊係與被上訴人同時為 2件股權買賣行為，
    一為系爭交易，另一為TELETECH INVESTMENT LIMITED 股權
    買賣協議書，內容係伊將持有此 2公司股權全數讓與被上訴
    人或指定之人，伊斯時僅持有宇帝公司20% 股權，被上訴人
    亦明知此情事，但於簽約時疏未注意被上訴人將 2份契約之
    股權數均記載為25%，故兩造達成之約定應是宇帝公司20%之
    股權及1,250萬元之價金，並無其他5% 股權可以解除云云，
    固據提出TELETECH INVESTMENT LIMITED 股權買賣協議書為
    證。但按，解釋契約，固須探求當事人立約時之真意，不能
    拘泥於契約之文字，但契約文字業已表示當事人真意，無須
    別事探求者，即不得反捨契約文字而更為曲解（最高法院17
    年上字第1118號判例意旨參照）。依前所述，本件系爭協議
    書文字已明確記載，兩造係就宇帝公司25% 之股權為買賣，
    參以上訴人於起訴前之99年1月8日即委託律師發函，要求被
    上訴人依據兩造於96年 4月17日簽立之股權買賣協議書，給
    付上訴人轉讓宇帝公司25% 股權之價金，嗣於起訴狀亦陳稱
    ，兩造於96年 4月17日簽立股權買賣協議書，約定由上訴人
    出售宇帝公司25%之股權即1,250,000股予被上訴人，轉讓股
    款為1,250萬元，有律師函及起訴狀可證（見原審卷第10、4
    頁），可見上訴人於起訴之初即以前開基礎事實，向被上訴
    人請求給付宇帝公司25% 股權之股款。況上訴人訴訟代理人
    亦於原審陳稱：「當時買賣協議書所載之意思是要出售宇帝
    化工公司百分之二十五之股份，也就是要出售125萬股。當
    時於原告名下只有100萬股，至於其餘的25萬股，也是原告
    要負責。」等語（見原審卷第31頁背面），益證兩造係就宇
    帝公司25% 之股權達成買賣協議，上訴人嗣空言翻異，自不
    足採。
  (三)上訴人另主張，解除權之行使當無就法律行為之一部為之的
    可能，故被上訴人就系爭協議書5%股權部分為一部解除，自
    不合法云云。然給付為可分而有一部給付不能或給付遲延之
    情形時，債權人非不得就該契約之，一部解除之，此依民法
    第226條第 2項及第256條規定推之自明。本件兩造就宇帝公
    司25% 之股權為買賣標的，該給付不因分為數個給付而損其
    性質或價值，而上訴人亦未證明依當事人意思而為不可分，
    其給付自屬可分。依前開說明，被上訴人就上訴人遲延給付
    之5%股權部分之買賣為解除，尚非無據。
五、綜上所述，兩造就宇帝公司5%之股權買賣契約，業經被上訴
    人解除，則上訴人本於此部分之股權買賣契約，請求被上訴
    人給付該部分價金250萬元，及自99年 2月8日起至清償日止
    ，按5%計算之利息，洵屬無據，不應准許。原審為上訴人敗
    訴之判決，及駁回其假執行之聲請，並無不合。上訴意旨指
    摘原判決不當，聲明廢棄改判，為無理由，應予駁回。
六、兩造其餘攻擊防禦方法及未經援用之證據，經本院審酌後，
    認與本判決之論斷不生影響，爰不一一論駁，附此敘明。
七、據上論結，本件上訴為無理由。依民事訴訟法第449條第1項
    、第78條，判決如主文。
中    華    民    國   100    年    2     月    15    日
                    民事第十一庭
                       審判長法  官  呂太郎
                             法  官  徐福晉
                             法  官  詹文馨
正本係照原本作成。
如不服本判決，應於收受送達後20日內向本院提出上訴書狀，其
未表明上訴理由者，應於提出上訴後20日內向本院補提理由書狀
（均須按他造當事人之人數附繕本）上訴時應提出委任律師或具
有律師資格之人之委任狀；委任有律師資格者，另應附具律師資
格證書及釋明委任人與受任人有民事訴訟法第466條之1第1項但
書或第2項（詳附註）所定關係之釋明文書影本。如委任律師提
起上訴者，應一併繳納上訴審裁判費。
中    華    民    國   100    年    2     月    18    日
                              書記官  洪秋帆
附註：
民事訴訟法第466條之1（第1項、第2項）：
對於第二審判決上訴，上訴人應委任律師為訴訟代理人。但上訴
人或其他法定代理人具有律師資格者，不在此限。
上訴人之配偶、三親等內之血親、二親等內之姻親，或上訴人為
法人、中央或地方機關時，其所屬專任人員具有律師資格並經法
院認為適當者，亦得為第三審訴訟代理人。